最高法院刑事判決　　　　　　　　九十四年度台非字第八四號
　　上　訴　人　最高法院檢察署檢察總長
　　被　　　告　甲○○
上列上訴人因被告偽造文書案件，對於台灣高等法院台中分院中
華民國九十三年九月三十日第二審確定判決（九十二年度重上更
(一)字第三００號，起訴案號：台灣台中地方法院檢察署八十六年
度偵字第二五五三一號），認為違法，提起非常上訴，本院判決
如下：
    主  文
原判決關於罪刑部分撤銷。
甲○○行使偽造私文書，足以生損害於他人，處有期徒刑陸月，
如易科罰金，以參拾元折算壹日。減為有期徒刑參月，如易科罰
金，以參拾元折算壹日。如「附表」所示支票上偽造之林明政署
押參枚、林明佑署押壹枚均沒收。
    理  由
非常上訴理由稱：「一、按罰金罰鍰提高標準條例第二條原定：
依刑法第四十一條易科罰金或第四十二條第二項易服勞役者，均
就其原定數額提高為十倍折算一日；法律所定罰金數額未依本條
例提高倍數，或其處罰法條無罰金刑之規定者，亦同。嗣於民國
八十二年二月五日修正為：依刑法第四十一條易科罰金或第四十
二條第二項易服勞役者，均就其原定數額提高為一百倍折算一日
；法律所定罰金數額未依本條例提高倍數，或其處罰法條無罰金
刑之規定者，亦同。又行為後法律有變更者，適用裁判時之法律
。但裁判前之法律有利於行為人者，適用最有利於行為人之法律
。刑法第二條第一項定有明文。比較新舊法，易科罰金折算標準
部分，自以修正前之規定對被告較為有利。查原判決認定被告於
民國七十七年五月中旬某日，在台中市詐騙廖素娥現款，則其犯
罪時間係在八十二年二月五日之前，依刑法第二條之規定，其易
科罰金之標準，自應適用修正前之罰金罰鍰提高標準條例之規定
，以提高其倍數方為適法。奈原判決不察，竟依現行罰金罰鍰提
高標準條例，定其折算標準為三百元折算一日，揆諸上開說明，
顯有適用法則不當之違法。二、案經確定，且對被告不利，爰依
刑事訴訟法第四百四十一條、第四百四十三條提起非常上訴，以
資糾正」等語。
本院按判決適用法則不當者，為違背法令，刑事訴訟法第三百七
十八條定有明文。又行為後法律有變更者，適用裁判時之法律；
但裁判前之法律有利於行為人者，適用最有利於行為人之法律，
亦為刑法第二條第一項所明定。復按罰金罰鍰提高標準條例第二
條曾於八十二年二月五日修正，修正前該法條第一項前段原規定
「依刑法第四十一條易科罰金者，就其原定數額提高為十倍折算
一日」，修正後之同條前段則規定「依刑法第四十一條易科罰金
者，就其原定數額提高為一百倍折算一日」。二者相較，應以修
正前之規定有利於行為人。本件原確定判決既認定被告甲○○之
犯罪時間為七十七年五月中旬，顯在罰金罰鍰提高標準條例八十
二年二月五日修正前，則原判決撤銷第一審判決，適用刑法第二
條第一項前段、第二百十六條、第二百十條、第三百三十九條第
一項、第五十五條、第二百十九條、第四十一條第一項前段，中
華民國八十年罪犯減刑條例第二條第一項乙類(三)、第四條第二項
、第八條第一項、第二項及其他相關法律，改判論處被告行使偽
造私文書，足以生損害於他人罪刑（處有期徒刑六月，減為有期
徒刑三月，如「附表」所示支票上偽造之署押沒收），於諭知易
科罰金之折算標準時，自應依法為新舊法之比較，適用最有利於
被告之修正前罰金罰鍰提高標準條例第二條第一項前段即「就其
原定數額提高為十倍折算一日」之標準，始為適法。乃原判決疏
未注意及此，猶依裁判時法，提高易科罰金為原定數額之一百倍
，而諭知以三百元折算一日之標準，揆諸上揭規定及說明，即有
判決適用法則不當之違背法令。案經確定，且對被告不利，非常
上訴執以指摘，洵有理由，應由本院將原判決關於罪刑部分撤銷
改判，並依法諭知易科罰金之折算標準，以資救濟。
據上論結，應依刑事訴訟法第四百四十七條第一項第一款但書，
刑法第二條第一項、第二百十六條、第二百十條、第三百三十九
條第一項、第五十五條、第二百十九條、第四十一條第一項前段
，中華民國八十年罪犯減刑條例第二條第一項乙類(三)、第四條第
二項、第八條第一項、第二項，罰金罰鍰提高標準條例第一條前
段，修正前罰金罰鍰提高標準條例第二條第一項前段，判決如主
文。
中　　華　　民　　國　九十四　年　　四　　月　十四　　日
                      最高法院刑事第九庭
                          審判長法官  張　淳　淙
                                法官  張　春　福
                                法官  呂　丹　玉
                                法官  洪　昌　宏
                                法官  韓　金　秀
      本件正本證明與原本無異
                                      書  記  官
中　　華　　民　　國　九十四　年　　四　　月　十九　　日
                                                    Ｒ
「附表」：
一、付款人：台灣省合作金庫高雄支庫前鎮漁港辦事處
    帳號：六五七九四－九號
    票號：0000000號
    發票人：施春暉
    票面金額：新台幣（下同）四十萬元
    發票日：七十七年六月五日
    偽造「林明佑」姓名一枚背書。
二、付款人：台中區中小企業銀行
    帳號：一六二五號
    票號：0000000號
    發票人：江文德
    票面金額：二十五萬元
    發票日：七十七年七月十日
    偽造「林明政」姓名一枚背書。
三、付款人：台中市第五信用合作社進化分社
    帳號：三六二號
    票號：0000000號
    發票人：余百進
    票面金額：三十萬元
    發票日：七十七年七月十日
    偽造「林明政」姓名一枚背書。
四、付款人：台中市第六信用合作社
    帳號：三三八九號
    票號：０四七七六一號
    發票人：游永源
    票面金額：二十四萬八千元
    發票日：七十七年七月二十日
    偽造「林明政」姓名一枚背書。
附錄：本件論罪法條
刑法第二百十六條
行使第二百十條至第二百十五條之文書者，依偽造、變造文書或
登載不實事項或使登載不實事項之規定處斷。
刑法第二百十條
偽造、變造私文書，足以生損害於公眾或他人者，處五年以下有
期徒刑。
刑法第三百三十九條第一項
意圖為自己或第三人不法之所有，以詐術使人將本人或第三人之
物交付者，處五年以下有期徒刑、拘役或科或併科一千元以下罰
金。
